# 关于以首次公开募股成功为可行权条件问题

提问人：xiaochao1212 时间：2021-05-28 15:30:36
背景：
A公司 2018 年通过的股权激励计划并在当年予以实施，股权激励计划约定：
回购条款：激励对象出现以下情形之一的，由现有股东按照回购其股份（回购价格为原认购价+同期存款利率对应利息）：激励对象因自身原因辞职或不在接受续聘而终止与公司签署的劳务合同；激励对象因自身原因不再胜任公司工作被辞退或降职的；激励对象非因公或其他不违反法律、法规及公司员工规章死亡或被宣告死亡的；因司法强制执行、分割财产、继承、遗嘱、赠与等导致股份持有人变动的。
分红条款：该计划正式实施后，即按照持股比例享有分红权。如果出现违法行为、违反劳务合同等违规行为导致离职回购其股份的，回购对价需返还持股期间的分红。
权利与义务：激励对象按照《中华人民共和国合伙企业法》、《中华人民共和国公司法》，享有合伙人权利、股东权利。持有股权不得用于担保等第三方权利（为公司担保除外），遵守劳动合同、因本计划获得的收益依法纳税。
疑问：
根据：
根据 2021 年 5 月份财政部关于“股份支付准则应用案例——以首次公开募股成功为可行权条件”：“根据该股权激励计划的约定，甲公司员工须服务至甲公司成功完成首次公开募股，否则其持有的股份将以原认购价回售给实际控制人。该约定表明，甲公司员工须完成规定的服务期限方可从股权激励计划中获益，属于可行权条件中的服务期限条件，而甲公司成功完成首次公开募股属于可行权条件中业绩条件的非市场条件。甲公司应当合理估计未来成功完成首次公开募股的可能性及完成时点，将授予日至该时点的期间作为等待期，并在等待期内每个资产负债表日对预计可行权数量作出估计，确认相应的股权激励费用。”
那么A员工离职等原因导致触发回购条款，否则其持有的股份将以原认购价+同期利息回售给现有股东。该约定是否表明员工必须在公司任职才能从股权激励计划获益，属于可行权条件中的期限条件（辞职即退股），从而需要合理预估激励离职率，从而设置等待期进行摊销股权激励费用。
我认为：由于员工离职等原因导致触发回购条款，属于一种保护条款，公司在股权激励计划实施后，员工即享有对应的权力并承担对应的义务，因此离职触发回购并非一个明确的期限，因此该条款不属于可行权条件中的期限条件，同时公司也未设置比如上市成功等非市场业绩条件，因此辞职等导致的回购非可行权条件中业绩条件的非市场条件。因此我认为该项股权激励计划属于授予后可立即行权的股份支付，应予通过股权激励计划并授予员工之后一次性全部确认到 2018 年，这样理解是否合理？

回答人：chenyiwei
根据《企业会计准则讲解（ 2010 ）》P181，股份支付的三项基本特征之一是“股份支付交易的对价或其定价与企业自身权益工具未来的价值密切相关”。
实务中，很多非上市公司的股权激励计划的通病是对正常途径下的退出渠道约定不清晰，甚至完全没有约定，因此无法判断该计划能否及如何使激励对象享有或承担与权益工具公允价值变动相关的风险和收益。在这种情况下，如果无法确定激励对象能否通过正常途径享有或承担激励股权相关的公允价值变动风险和收益，则建议将其不作为股份支付而是利润分享计划进行会计处理，利润分享计划属于《企业会计准则第 9 号——职工薪酬》的规范范围。本案例同样有这个问题。、
如果本案例确定属于股份支付的，则存在等待期约定不明确的问题，在实务中基于谨慎考虑，对等待期不明确的情况，也可以接受在授予日一次性确认股份支付费用和资本公积。